【裁判字號】    95,易更,22
【裁判日期】    951122
【裁判案由】    竊盜
【裁判全文】
臺灣臺中地方法院刑事判決              95年度易更字第22號
公  訴  人  臺灣臺中地方法院檢察署檢察官
被      告  甲○○
                      樓之1
上列被告因竊盜案件，經檢察官提起公訴（95年度偵字第4685號
）及移送併辦（臺灣基隆地方法院檢察署95年度偵字第603 號）
，經本院於中華民國95年5 月23日以95年度易字第693 號判決確
定後，嗣由公訴人提起非常上訴，經最高法院以95年度台非字第
211 號撤銷原判決並發回更審，被告於準備程序中就被訴事實為
有罪之陳述，經本院合議庭裁定由受命法官獨任進行簡式審判程
序，本院更為判決如下：
    主    文
甲○○共同攜帶兇器竊盜，累犯，處有期徒刑壹年。
    犯罪事實
一、甲○○前於民國91年至93年間，因竊盜、違反毒品防制條例
    、妨害自由、贓物等案件，分別經法院判處有期徒刑10月、
    8 月、6 月、6 月及5 月，嗣經裁定應執行有期徒刑2 年7
    月確定，甫於94年10月17日縮刑期滿執行完畢（起訴書誤載
    執行完畢日期為94年1 月18日）。詎猶不知悔改，復與真實
    姓名、年籍均不詳自稱「周劍能」之成年男子（另由檢察官
    偵辦中）共同基於意圖為自己不法所有之犯意聯絡，由「周
    劍能」負責攜帶客觀上足以對人之生命、身體、安全造成危
    險性，並可供作兇器使用之螺絲起子乙支（長約16公分，前
    端為金屬材質，未扣案，無積極證據足認係甲○○與「周劍
    能」所有）與甲○○於95年2 月26日凌晨3 時許，一同前往
    位在臺中縣東勢鎮○○路564 之5 號之「五葉肥料股份有限
    公司」（下稱五葉公司），自該公司破損之後門門縫進入後
    ，即推由甲○○先拆卸停放在該處之堆高機儀表板後，「周
    劍能」則利用上開螺絲起子以接線方式發動現場4 噸重之大
    型堆高機，再以該4 噸重之大型堆高機，將停放該處2 輛豐
    田牌2.5 噸之堆高機，分別撐推上車牌號碼025- RY 號之自
    用大貨車上（起訴書誤載為自用大客車）及車牌號碼7513-F
    Z 號之自用小貨車上，「周劍能」並分別以接線方式啟動前
    揭自用小貨車，及利用插在上開自用大貨車上疏未拔下之鑰
    匙啟動該自用大貨車，而竊得五葉公司之上揭自用大、小貨
    車及2 輛豐田牌2.5 噸之堆高機得手（價值計約新臺幣2 百
    萬元）。隨即於同日上午6 時40分許，「周劍能」與甲○○
    為順利離去現場，乃由「周劍能」先駕駛上開自用大貨車衝
    撞、損壞五葉公司之鐵製前門後（毀損部分未據告訴），再
    改由甲○○駕駛該自用大貨車後載1 輛豐田牌堆高機迅速離
    去，隨後，「周劍能」亦駕駛前揭自用小貨車後載1輛 豐田
    牌堆高機分頭逃離現場。嗣於同日上午7 時20分許，為警據
    報在臺中縣東勢鎮○○路之省道臺八線東向12公里處，攔下
    甲○○所駕駛竊得之車牌號碼025-RY號自用大貨車及後載之
    豐田牌2. 5噸堆高機1 輛。繼於同日上午11時許，警員依據
    甲○○所提供之線索，在臺中縣東勢鎮○○路367 巷76號處
    ，尋獲「周劍能」停放在該處之車牌號碼7513-FZ 號自用小
    貨車及另一輛豐田牌2. 5噸堆高機，而查悉上情。
二、案經臺中縣警察局東勢分局報請臺灣臺中地方法院檢察署檢
    察官偵查起訴。
    理  由
一、訊據被告甲○○對於上揭犯罪事實坦承不諱，核與證人即被
    害人乙○○於警詢及審理中證述遭竊之情節相符，並有贓物
    認領保管單、照片16幀、車籍作業系統- 查詢認可資料、富
    邦產物保險股份有限公司汽車保險單影本2 份、現場測繪圖
    、025 -RY 號自用大貨車行車執照影本附卷可稽，足認被告
    之自白與事實相符。本件事證明確，被告犯行堪以認定。
二、查被告行為後，刑法第2 條第1 項、第28條、第47條業於94
    年2 月2 日修正公布，並自95年7 月1 日起施行。且修正後
    刑法第2 條第1 項規定，已將新舊法律適用之「從新從輕」
    原則，改採「從舊從輕」原則，而此規定僅係規範行為後法
    律變更所生新舊法律比較適用之準據法，並非實體刑罰法律
    ，自不生行為後法律變更之比較適用之問題，應逕行適用新
    法第2 條第1 項之規定，為「從舊從輕」之比較。(1)修正前
    刑法第28條規定：「二人以上共同實施犯罪之行為者，皆為
    正犯」，修正後刑法第28條則規定：「二人以上共同實行犯
    罪之行為者，皆為正犯」，其立法理由旨在排除陰謀、預備
    共同正犯之成立。被告就此部分不論依新舊法規定，均構成
    共同正犯，新法並無較有利於被告之情形，自應適用修正前
    刑法第28條規定論以共同正犯。(2)修正後刑法第47條第1項
    規定「受徒刑之執行完畢，或一部之執行而赦免後，五年以
    內故意再犯有期徒刑以上之罪者，為累犯，加重本刑至二分
    之一」；修正前刑法第47條則規定「受有期徒刑之執行完畢
    ，或受無期徒刑或有期徒刑一部之執行而赦免後，五年以內
    再犯有期徒刑以上之罪者，為累犯，加重本刑至二分之一」
    。被告係於前案受有期徒刑執行完畢5年以內，故意再犯本
    案之罪，不論依新舊法規定，均構成累犯，新法並無較有利
    於被告之情形。(3)經比較新舊法結果，新法並無較有利於被
    告之情形，依刑法第2 條第1 項前段之規定，本案仍應適用
    行為時即修正前刑法第28條、第47條之規定論罪科刑。
三、按刑法第321 條第1 項第3 款之攜帶兇器竊盜罪，係以行為
    人攜帶兇器竊盜為其加重條件，此所謂兇器，其種類並無限
    制，凡客觀上足對人之生命、身體、安全構成威脅，具有危
    險性之兇器均屬之，且祇須行竊時攜帶此種具有危險性之兇
    器為已足，並不以攜帶之初有行兇之意圖為必要（最高法院
    79年臺上字第5253號判例意旨參照）。查，被告與「周劍能
    」共同行竊時所攜帶之螺絲起子1 支，長約16公分，前端為
    金屬材質，業據被告於審理中供明在卷，足見在客觀上係屬
    足以對人之生命、身體、安全構成威脅之器械，顯為具有危
    險性之兇器無疑。是核被告甲○○所為，係犯刑法第321 條
    第1 項第3 款之攜帶兇器加重竊盜罪。被告與「周劍能」間
    ，就上開加重竊盜犯行，有犯意聯絡及行為分擔，均為共同
    正犯。又被告前於91年至93年間，因竊盜、違反毒品防制條
    例、妨害自由、贓物等案件，分別經法院判處有期徒刑10月
    、8 月、6 月、6 月及5 月，嗣經裁定應執行有期徒刑2 年
    7 月確定，甫於94年10月17日縮刑期滿執行完畢，有臺灣高
    等法院被告前案紀錄表、臺灣臺中地方法院檢察署刑案資料
    查註紀錄表各一份在卷可按，其於受有期徒刑執行完畢後5
    年以內再犯本案有期徒刑以上之罪，為累犯，應依法加重其
    刑。爰審酌被告正值青壯，竟不思以正當方法賺取金錢，反
    冀圖不勞而獲，動機、目的可議，對被害人造成之損害、所
    竊得財物之價值不少，惟嗣已經被害人領回，暨被告犯罪後
    坦承犯行，態度尚稱良好等一切情狀，量處如主文所示之刑
    。上揭螺絲起子1 支，非被告所有，又未扣案，雖係「周劍
    能」攜帶至行竊現場，惟被告不能確定是否為「周劍能」所
    有之物，業據被告前於本院95年度易字第693 號審理中供明
    在卷，復查無其他積極證據足認該支螺絲起子，確為被告或
    共同正犯「周劍能」所有，爰不予以宣告沒收。
四、起訴書上雖記載：「周劍能」尚有竊得堆高機鑰匙云云。惟
    五葉公司並無堆高機鑰匙遭竊之情，業據證人乙○○前於本
    院95年度易字第693 號審理中具結證述明確，檢察官就此部
    分誤認被告共同行竊堆高機鑰匙云云，尚有未洽，惟因檢察
    官認被告此部分之犯行，與上揭共同竊取貨車、堆高機部分
    ，具有實質上一罪關係，爰不就被告此部分犯行，另為無罪
    之諭知，併此敘明。
五、臺灣基隆地方法院檢察署檢察官以95年度偵字第603 號移送
    併辦意旨以：被告於94年11月1 日至4 日間某日下午3 、4
    時許，在基隆市○○街242 號之2 停車場前，以其所有之鑰
    匙1 支 (未扣案)， 竊取林耀森所有車牌號碼為IK-8300 號
    之自用小客車1 部，得手後供己代步之用，並於駕駛約1 、
    2 日後，將該部自用小客車棄置於基隆市果菜市場附近。嗣
    經警於基隆市○○路155 號前尋獲該車，並在車上採得被告
    指紋而查獲等情，因認被告就此部分亦涉犯刑法第320 條第
    1 項之普通竊盜罪嫌，並與前開已論罪部分屬連續犯之裁判
    上一罪，請求併案審理。按案件曾經判決確定者，應諭知免
    訴之判決，刑事訴訟法第302 條第1 款定有明文。次按，訴
    訟上所謂一事不再理之原則，關於實質上一罪或裁判上一罪
    ，亦均有其適用，最高法院60年臺非字第77號著有判例可資
    參照。復以，案件曾經判決確定者，應為免訴之判決，係以
    同一案件已經法院為實體上之確定判決，該被告應否受刑事
    制裁，既因前次判決而確定，不能更為其他有罪或無罪之實
    體上裁判，此項原則，關於實質上一罪或裁判上一罪，其一
    部事實已經判決確定者，對於構成一罪之其他部分，固亦均
    應適用，但此種事實係因審判不可分之關係，在審理事實之
    法院就全部犯罪事實，依刑事訴訟法第267 條規定，本應予
    以審判，故其確定判決之既判力自應及於全部之犯罪事實。
    又按，判決應宣示之，但不經言詞辯論之判決，不在此限，
    刑事訴訟法第224 條第1 項定有明文，又裁判製作裁判書者
    ，除有特別規定外，應以正本送達於當事人、代理人、辯護
    人及其他受裁判之人，同法第227 條第1 項亦有明定。是裁
    判如經宣示者，於宣示時對外發生效力；如未經宣示、公告
    時，則於該裁判送達於當事人、代理人、辯護人或其他受裁
    判之人時，始對外發生裁判之效力。而經宣示之判決，於最
    後審理事實法院宣示判決後始行發生之事實，既非該法院所
    得審判，即為該案判決之既判力所不及，其既判力對於時間
    效力之範圍，固應以最後審理事實法院之宣示判決日為判斷
    之標準，因而經宣示得上訴於高等法院之第一審刑事判決，
    如未據上訴，其既判力之時點，固應至宣判之日。惟若第一
    審之判決，因未經言詞辯論，而未宣示及對外公告，嗣該判
    決送達後，因未上訴而確定，該判決因未經宣示及公告，應
    以其正本最先送達於當事人之時，對外發生效力，而以之為
    該判決確定既判力範圍之時點（最高法院89年度臺上字第42
    64號判決、最高法院32年上字第2578號判例意旨、82年5 月
    11日第4 次刑事庭會議決議、90年度臺非字第243 號判決意
    旨參照）。經查，被告前因竊盜案件（下稱前案），經本院
    臺中簡易庭於95年1 月16日以95年度中簡字第195 號判處有
    期徒刑6 月，先於95年2 月8 日送達予臺灣臺中地方法院檢
    察署檢察官，後於95年5 月4 日送達予時在臺灣臺中看守所
    之被告，並於95年5 月15日確定（5 月14日為星期日），此
    業經本院調取臺中簡易庭95年度中簡字第195 號刑事卷宗核
    閱無誤，並有上開判決書、送達證書及臺灣高等法院被告前
    案紀錄表在卷可考，是依前揭關於確定判決既判力時點之說
    明，自應以該簡易判決正本送達予臺灣臺中地方法院檢察署
    檢察官之95年2 月8 日，為前案判決既判力之最後時點。而
    前案之犯罪事實係被告於94年12月16 日 中午12時許，在臺
    中市○○路○段181 號前，趁廖倪豐未熄火即下車卸貨時，
    徒手竊取廖倪豐使用之車牌號碼2W-227 號 營業小貨車1 部
    ，得手後即駛離現場。而本件移送併辦之竊盜犯行，與前案
    刑事確定判決之竊盜犯行，犯罪時間接近，犯罪手法相近，
    且觸犯構成要件相同之罪名，顯係基於概括犯意反覆為之，
    乃連續犯，屬裁判上一罪，且因本件移送併辦之竊盜犯行，
    其行為時點係在前案既判力之最後時點前所為，自應為該確
    定判決既判力所及，則本件併辦部分，既已為前案確定判決
    既判力效力之所及，應由檢察官依刑事訴訟法第252 條第1
    款之規定為不起訴處分，本院無從予以併辦審理，自應退由
    檢察官另行處理，附此敘明。
據上論斷，應依刑事訴訟法第273條之1第1項、第299條第1項前
段，刑法第2 條第1 項前段、修正前刑法第28條、刑法第321 條
第1 項第3 款、修正前刑法第47條，判決如主文。
中    華    民    國    95    年    11    月    22    日
                  刑事第十五庭  法  官  蔡美華
上正本證明與原本無異。
如不服本判決，應於判決送達後十日內向本院提出上訴狀，上訴
於臺灣高等法院臺中分院 (須附繕本)。
                        書記官  劉家瑜
中    華    民    國    95    年    11    月    22    日
附錄論罪科刑法條全文：
刑法第321條第1項第3款：
犯竊盜罪而有左列情形之一者，處6月以上5年以下有期徒刑：
三攜帶兇器而犯之者。


司法院資訊處製作；財團法人民間司法改革基金會備份。
